【裁判字號】    98,訴,38
【裁判日期】    980224
【裁判案由】    毒品危害防制條例
【裁判全文】
臺灣基隆地方法院刑事判決                98年度訴字第38號
公  訴  人  臺灣基隆地方法院檢察署檢察官
被      告  甲○○
上列被告因毒品危害防制條例案件，經檢察官提起公訴（97年度
毒偵字第3019、3102號），被告於準備程序中就被訴事實為有罪
之陳述，受命法官於聽取當事人之意見後，由本院合議庭裁定由
受命法官獨任以簡式審判程序判決如下：
    主    文
甲○○施用第一級毒品，累犯，處有期徒刑捌月；又施用第一級
毒品，累犯，處有期徒刑捌月。扣案針筒壹支沒收。應執行有期
徒刑拾壹月。扣案針筒壹支沒收。
    犯罪事實
一、甲○○前於民國89年間，因施用毒品案件，經本院裁定送強
    制戒治，於91年2月26日戒治期滿，並經本院以89年度訴字
    第556號判處有期徒刑8月確定；又於90年間，因施用毒品案
    件，經本院以90年訴字第362號判處有期徒刑10月確定，上
    開2罪接續執行至92年8月6日縮刑期滿執行完畢。又因施用
    毒品案件，經本院分別以94年度訴字第415號判處有期徒刑
    11 月、96年度訴字第347號判處有期徒刑8月確定，嗣各經
    減刑為有期徒刑5月又15日、4月，定應執行刑為有期徒刑9
    月又15日，甫於96年12月5日執行完畢。詎其猶不知悔改，
    復分別基於施用第一級毒品海洛因之犯意，為下列犯行：
  (1)97年10月4日21、22時許，在基隆市○○區○○路4號住處，
    以針筒注射之方式，施用第一級毒品海洛因1次。嗣於97年
    10月5日19時40分許，因屬毒品列管人口，為警通知至基隆
    市警察局第二分局採驗尿液，送驗結果呈毒品嗎啡陽性反應
    而查知上情。
  (2)97年10月27日14時許，在基隆市○○街公廁內，以針筒注射
    之方式，施用第一級毒品海洛因1次。嗣於同日下午15時許
    在基隆市○○區○○街340號前，因屬毒品列管人口，為警
    盤查，並當場扣得其所有供施用海洛因用之注射針筒1支，
    並經其同意採集尿液，送驗後結果呈毒品嗎啡陽性反應而查
    知上情。
二、案經基隆市警察局、基隆市警察局第二分局報請臺灣基隆地
    方法院檢察署檢察官偵查起訴。
    理    由
一、上開事實，業據被告甲○○於本院審理時坦承不諱，且被告
    2次為警查獲所採集尿液，經送驗結果，均呈嗎啡陽性反應
    ，有基隆市警察局第二分局採驗尿液通知書、列管毒品人口
    尿液檢體採集送驗紀錄單、台灣檢驗科技股份有限公司97年
    10月20日濫用藥物檢驗報告（見97年度毒偵字第3019號卷第
    9-12頁）、基隆市警察局第一分局採驗尿液通知書、列管毒
    品人口尿液檢體採集送驗紀錄單、台灣檢驗科技股份有限公
    司97年11月10日濫用藥物檢驗報告、搜索扣押筆錄、扣押物
    品目錄表（見97年度毒偵字第3102號卷第5-11頁），在卷可
    稽，並有被告所有施用過海洛因之注射針筒1支扣案可為佐
    證，堪認被告上開自白確與事實相符，足以採信。查被告前
    因施用毒品案件，經本院裁定送強制戒治，於91年2月26日
    戒治期滿，並經本院以89年度訴字第556號判處有期徒刑8月
    確定；又於94年及96年間，因施用毒品案件，經本院分別以
    94 年度訴字第415號判處有期徒刑11月、96年度訴字第347
    號判處有期徒刑8月確定之事實，有臺灣基隆地方法院檢察
    署刑案資料查註紀錄表、臺灣高等法院被告前案紀錄表各1
    份附卷足憑。按毒品危害防制條例係於92年7月9日修正公布
    ，自93年1月9日起施行，其中第20條、第23條將施用毒品之
    刑事處遇程序，區分為「初犯」、「五年內再犯」、「五年
    後再犯」。依其立法理由之說明：「初犯」，經觀察、勒戒
    或強制戒治後，應為不起訴處分或不付審理之裁定；經觀察
    、勒戒或強制戒治執行完畢釋放後，「五年內再犯者」，因
    其再犯率甚高，原實施之觀察、勒戒及強制戒治既已無法收
    其實效，爰依法追訴或裁定交付審理。至於經觀察、勒戒或
    強制戒治執行完畢釋放後，「五年後再犯者」，前所實施之
    觀察、勒戒或強制戒治已足以遮斷其施用毒品之毒癮，為其
    自新及協助其斷除毒癮，仍適用「初犯」規定，先經觀察、
    勒戒或強制戒治之程序。從而依修正後之規定，僅限於「初
    犯」及「五年後再犯」二種情形，始應先經觀察、勒戒或強
    制戒治程序。倘被告於5年內已再犯，經依法追訴處罰，縱
    其第三次（或第三次以上）再度施用毒品之時間，在初犯經
    觀察、勒戒或強制戒治執行完畢釋放五年以後，已不合於「
    五年後再犯」之規定，且因已於「五年內再犯」，顯見其再
    犯率甚高，原實施觀察、勒戒或強制戒治，已無法收其實效
    ，即應依該條例第10條處罰（最高法院95年度台非字第59號
    、第65號判決意旨及最高法院95年第7次刑事庭會議決議、
    97年度第5次刑事庭會議意旨參照）。被告有如犯罪事實欄
    所載，於強制戒治執行完畢後5年內，再因施用毒品等案件
    ，經法院判決確定等情，有臺灣高等法院被告前案紀錄表在
    卷可稽。被告既曾於「五年內再犯」，且經法院判處罪刑確
    定，竟又於上開時、地，再次施用上開第一級毒品，揆諸前
    揭說明，即非屬毒品危害防制條例第20條第3項所定「五年
    後再犯」之情形，故檢察官依法逕行起訴，於法要無不合，
    本件事證明確，被告犯行洵堪認定。
二、查海洛因係毒品危害防制條例第2條第2項第1款規定之第一
    級毒品，是被告兩次所為，均係犯同條例第10條第1項之施
    用第一級毒品罪。被告持有第一級毒品之行為，應為施用之
    高度行為所吸收，不另論罪。被告有如犯罪事實欄所示刑案
    之執行情形，此有台灣高等法院被告全國前案紀錄表在卷可
    按，其受有期徒刑之執行完畢後，5年內再犯本案有期徒刑
    以上之罪，為累犯，應依刑法第47條第1項之規定加重其刑
    。被告先後2次施用第一級毒品犯行，犯意個別，應分論併
    罰。爰審酌被告前已有施用毒品前科，有上開刑案紀錄表可
    查，今再為施用，法治觀念之淡薄，然施用毒品究屬戕害自
    身健康之犯罪，被告施用毒品尚未造成他人明顯之危害，且
    於本院審理中已坦承犯行，犯後態度尚稱良好，並兼衡被告
    犯罪之動機、目的、手段、生活狀況及智識程度，暨公訴人
    請求科以適當之刑等一切情狀，量處如主文所示之刑，並定
    應執行刑。扣案注射針筒1支係被告所有供施打海洛因所用
    之物，業據其供述在卷，爰依刑法第38條第1項第2款之規定
    ，併予宣告沒收。
據上論斷，應依刑事訴訟法第273條之1第1項、第299條第1 項前
段，毒品危害防制條例第10條第1項，刑法第11條前段、第47 條
第1項、第51條第5款、第38條第1項第2款，判決如主文。
本案經檢察官乙○○到庭執行職務。
中    華    民    國    98    年    2     月    24    日
                  刑事第三庭法    官  陳姵君
以上正本證明與原本無異。
如不服本判決應於收受本判決後10日內向本院提出上訴書狀，其
未敘述上訴理由者，並得於提起上訴後10日內向本院補提理由書
狀（均須按他造當事人之人數附繕本）「切勿逕送上級法院」。
中    華    民    國    98    年    2     月    24    日
                            書 記 官  王佩珠
毒品危害防制條例第10條第1項
施用第一級毒品者，處 6 月以上 5 年以下有期徒刑。
施用第二級毒品者，處 3 年以下有期徒刑。


司法院資訊處製作；財團法人民間司法改革基金會備份。
